臺灣彰化地方法院刑事判決　　　　　　　100年度易字第666號
公　訴　人　臺灣彰化地方法院檢察署檢察官
被　　　告　林天賜
上列被告因違反家庭暴力防治法等案件，經檢察官提起公訴（10
0 年度偵字第4076號），本院判決如下：
    主  文
林天賜違反法院依家庭暴力防治法第十四條第一項所為禁止實施
家庭暴力、禁止騷擾被害人之民事通常保護令裁定，處拘役肆拾
日，如易科罰金，以新台幣壹仟元折算壹日。
    事  實
一、林天賜係王阿哖之夫，二人具有家庭暴力防治法第3 條第1
    款所定之家庭成員關係。林天賜前因對王阿哖實施家庭暴力
    行為，經本院於民國100 年4 月23日，以100 年度緊家護字
    第4 號民事緊急保護令，裁定林天賜不得對王阿哖實施身體
    或精神上不法侵害之行為、不得對王阿哖為騷擾之行為，且
    警員於同日即依法執行送達（惟林天賜拒絕受領）並告知林
    天賜該保護令內容。不料，林天賜於100 年5 月4 日上午11
    時許，在彰化縣芳苑鄉○○村○○路○○段243 號住處，因
    金錢問題與王阿哖發生口角爭執，林天賜竟基於違反上開保
    護令及恐嚇之犯意，接續以三字經「幹你娘」等語辱罵王阿
    哖，並對王阿哖告以：「如果妳的左腳沒有痊癒，就要把妳
    的腳折斷。」、「都是警察讓妳靠，假如妳去報警就要讓妳
    死。」等語，致王阿哖心生畏懼，以此方式，對王阿哖為精
    神上不法侵害及騷擾之通話行為，王阿哖遂逃至隔壁241 號
    躲藏及報警處理。嗣經警據報前往上址，見林天賜手持農用
    掃刀一把，並扣得上開農用掃刀一把，始查悉上情。
二、案經彰化縣警察局芳苑分局報告臺灣彰化地方法院檢察署檢
    察官偵查起訴。
    理  由
壹、程序部分
一、本件為刑事訴訟法第376 條第1 款所列案件，依同法第284
    條之1 規定，由法官獨任審判，先予敘明。
二、按被告以外之人於審判外之言詞或書面陳述，除法律有規定
    者外，不得作為證據，刑事訴訟法第159 條第1 項固有明文
    。惟被告以外之人於審判外之陳述，雖不符刑事訴訟法第
    159 條之1 至第159 條之4 規定（得為證據之情形），而經
    當事人於審判程序同意作為證據，法院審酌該言詞陳述或書
    面陳述作成時之情況，認為適當者，亦得為證據，刑事訴訟
    法第15 9條之5 第1 項定有明文。本案中公訴人所提出證人
    即被害人王阿哖之警、偵訊筆錄及證人趙珮吟之警詢筆錄，
    均屬被告林天賜以外之人於審判外之言詞陳述，被告於本院
    審理中，同意作為證據；且本院審酌該等言詞陳述作成時之
    情況，並無不適當之情形，復與本案待證事實具有關聯性，
    故均得作為證據。另公訴人所提出之「彰化縣警察局芳苑分
    局保護令執行記錄表」及「本院民事緊急保護令」，分別係
    本院及警察機關所屬公務員執行保護令之職務上所製作之紀
    錄文書，被告同意作為證據，且查無顯有不可信之情況，依
    刑事訴訟法第159 條之4 第1 款「除顯有不可信之情況外，
    公務員職務上製作之紀錄文書，亦得為證據」之規定，亦得
    作為證據。
貳、實體部分
一、訊據被告林天賜固自承稱當日與王阿哖發生口角爭執，惟矢
    口否認有何違反保護令之犯行，其辯稱：伊當天並無罵王阿
    哖三字經，也沒有跟她說「如果妳的左腳沒有痊癒，就要把
    妳的腳折斷。」、「都是警察讓妳靠，假如妳去報警就要讓
    妳死。」等語，且為警查獲時伊持農用掃刀是要出去田地工
    作，並未持刀恐嚇王阿哖等語。經查：上開犯罪事實，業據
    證人即被害人王阿哖迭於警詢、偵訊及本院審理時均證稱：
    100 年5 月4 日上午，被告自外面返家，當時他有喝酒，回
    家後就一直罵伊，罵「幹妳娘」、「如果妳的左腳沒有痊癒
    ，就要把妳的腳折斷」、「都是警察讓妳靠，假如妳報警就
    要讓妳死」等語，並且要打伊，還好伊逃離至隔壁才沒有被
    打到等語，核與證人趙珮吟於警詢、審理時證稱：當天伊聽
    到公婆互罵，伊有聽到被告罵王阿哖「幹妳娘」、「如果妳
    的左腳沒有痊癒，就要把妳的腳折斷」、「都是警察讓妳靠
    ，假如妳報警就要讓妳死」等語，伊當時躲在房間裡面，後
    來聽到沒有聲音的時候出來察看，發現王阿哖躲到隔壁去，
    伊就報警等語相符，且有本院100 年度緊家護字第4 號民事
    緊急保護令裁定影本、保護令執行紀錄表影本各1 件在卷可
    稽，被告空言辯稱並未辱罵、恐嚇王阿哖云云，應係飾卸之
    詞，不足採信。本件事證明確，被告上開違反保護令之犯行
    ，堪以認定。
二、查被告林天賜為本件犯行時係王阿哖之夫，為家庭暴力防治
    法第3 條第1 款之家庭成員。按依家庭暴力防治法第2 條第
    1 款、第3 款分別規定：家庭暴力：指家庭成員間實施身體
    或精神上不法侵害之行為；騷擾：指任何打擾、警告、嘲弄
    或辱罵他人之言語、動作或製造使人心生畏怖情境之行為。
    查本件被告以三字經辱罵王阿哖，並以言語恫嚇被害人王阿
    哖之不法侵害行為，已構成家庭暴力防治法所稱之家庭暴力
    行為及騷擾之行為。故核被告林天賜違反本院保護令裁定而
    對被害人施以精神不法侵害及騷擾之行為，係犯家庭暴力防
    治法第61條第1 款、第2 款之違反保護令罪及家庭暴力防治
    法第2 條第2 款、刑法第305 條之恐嚇危害安全罪，屬家庭
    暴力罪。被告於同一時、地違反本件民事暫時保護令之裁定
    ，而同時違反家庭暴力防治法第61條所規定之二款裁定內容
    ，仍只構成一違反保護令罪。又被告基於一實施家庭暴力行
    為，而觸犯上開二罪名，係屬想像競合犯，應依刑法第55條
    前段規定，從較重之違反保護令罪處斷。公訴人雖未於起訴
    書之起訴法條中論及家庭暴力防治法第61條第2 款之違反保
    護令罪，惟其已於起訴書之犯罪事實欄內敘及被告以三字經
    辱罵被害人，並出言恐嚇被害人之犯行，是上開漏列法條僅
    係法律適用問題，本院自應一併加以審判。又公訴人雖於起
    訴書中論及被告持農用掃刀恐嚇被害人王阿哖等語，惟查證
    人即被害人王阿哖於本院審理時證稱：被告恐嚇伊「如果妳
    的左腳沒有痊癒，就要把妳的腳折斷」、「都是警察讓妳靠
    ，假如妳報警就要讓妳死」等語時並未持農用掃刀，是後來
    被告要去農田工作，才會拿農用掃刀出來等語，核與趙珮吟
    、林陳花於本院審理時證述之情節相符，足見被告雖出言恐
    嚇被告，惟持農用掃刀並非用以恐嚇被告，而係欲至農田工
    作，附此敘明。爰審酌被告林天賜漠視保護令所為之禁止行
    為，未思改善家庭關係，而有本件違反保護令之犯行，且其
    於90年間即因違反家庭暴力防治法之案件，經本院以90年度
    斗簡字第391 號判決判處拘役50日，如易科罰金，以銀元3
    百元折算1 日確定，有臺灣高等法院被告前案紀錄表可按，
    竟再次違反保護令之禁令，蔑視司法威信，實有不該；又於
    犯後否認犯行，犯後態度不佳，暨斟酌其犯罪之動機、目的
    、手段、智識程度、被告本身之身心狀況及所生危害等一切
    情狀，量處如主文所示之刑，暨諭知易科罰金之折算標準。
    至扣案之農用掃刀1 把，雖為被告所有，惟並非用於本件違
    反保護令罪所用之物，已如前述，爰不另宣告沒收。
據上論斷，依刑事訴訟法第299 條第1 項前段，家庭暴力防治法
第2 條第2 款、第61條第1 款、第2 款，刑法第11條前段、第30
5 條、第55條、第41條第1 項前段，刑法施行法第1 條之1 第1
項、第2 項前段，判決如主文。
本案經檢察官楊聰輝到庭執行職務。
中    華    民    國   100    年    7     月    19    日
                    刑事第九庭    法      官  黃齡玉
以上正本證明與原本無異。
如不服本判決應於收受判決後10日內向本院提出上訴書狀，並應
敘述具體理由；其未敘述上訴理由者，應於上訴期間屆滿後20日
內向本院補提理由書（均須按他造當事人之人數附繕本）「切勿
逕送上級法院」。
告訴人或被害人對於判決如有不服具備理由請求檢察官上訴者，
其上訴期間之計算係以檢察官收受判決正本之日期為準。
中    華    民    國   100    年    7     月    19    日
                                      書記官  李噯靜
附錄本案論罪科刑法條全文：
家庭暴力防治法第61條
違反法院依第 14 條第 1 項、第 16 條第 3 項所為之下列裁定
者，為本法所稱違反保護令罪，處 3 年以下有期徒刑、拘役或
科或併科新臺幣 10 萬元以下罰金：
一、禁止實施家庭暴力。
二、禁止騷擾、接觸、跟蹤、通話、通信或其他非必要之聯絡行
    為。
三、遷出住居所。
四、遠離住居所、工作場所、學校或其他特定場所。
五、完成加害人處遇計畫。